臺灣高等法院高雄分院刑事判決　　　　　九十三年度上訴字第三一四號
　　上　訴　人　台灣高雄地方法院檢察署檢察官
　　被　　　告　乙○○
　　指定辯護人　本院公設辯護人　 李佩娟
右上訴人因被告偽造有價證券案件，不服臺灣高雄地方法院九十二年度訴字第二八五
０號中華民國九十三年二月二十日第一審判決（起訴案號：臺灣高雄地方法院檢察署
九十二年度偵字第一五八八九號），提起上訴，本院判決如左：
      主      文
上訴駁回。
      理      由
一、公訴意旨略以：被告乙○○於不詳時地取得發票人為丙○○、支票號碼ＡＢ00
    00000號、發票日期民國（下同）八十四年二月六日，票面金額十萬元之支
    票一紙（為丙○○為經商需要，於八十二年間向臺灣銀行敦化分行申請甲存支票
    帳戶，帳號三一七二三號，並請領支票簿使用，而簽發交付予其友人王崢），竟
    意圖供行使之用，基於變造有價證券犯意，將該支票之發票日變造為九十一年七
    月十四日，票面金額則變造為四萬元，並於九十一年七月十四日持該張變造過之
    票據，前往臺灣土地銀行苓雅分行存入被告乙○○所有之該銀行帳戶提示而遭退
    票，因認被告乙○○涉有刑法第二百零一條第一項之意圖供行使之用而變造有價
    證券之罪嫌。
二、按犯罪事實應依證據認定之，無證據不得認定其犯罪事實；又不能證明被告犯罪
    ，應諭知無罪之判決，刑事訴訟法第一百五十四條第二項及第三百零一條分別定
    有明文。再按刑事訴訟法上所謂認定犯罪事實之證據，係指足以認定被告確有犯
    罪行為之積極證據而言，如未能發現相當證據或證據不足以證明，自不能以推測
    或擬制之方法，以為裁判基礎。而認定不利於被告之事實，須依積極證據，苟積
    極證據不足為不利被告之認定時，即應為有利於被告之認定，更不必有何有利之
    證據。又告訴人之告訴，係以使被告受刑事訴追為目的，是其陳述是否與事實相
    符，仍應調查其他證據以資審認，倘其陳述尚有瑕疵，即不得採為論罪科刑之依
    據（最高法院六十一年台上字第三０九九號判例參照）。又被告如何辯稱，屬其
    自身固有之權限，縱前後供述不一，如無客觀證據，自不能以被告供詞矛盾，即
    認被告構成犯罪（最高法院九十二年抗字第五六八號裁定要旨參照）又刑事訴訟
    制度受「倘有懷疑，即從被告之利益為解釋」、「被告應被推定為無罪」之原則
    所支配，故得為訴訟上之證明者，無論為直接或間接證據，須客觀上於一般人均
    不致有所懷疑而達於確信之程度者，始可據為有罪之認定，倘其證明尚未達於「
    確信」之程度，而有合理可疑存在時，即難據以為被告不利之認定。
三、公訴人認定被告乙○○涉有右開變造有價證券犯行，無非以告訴人丙○○之指訴
    ，被告坦承提示上開支票及有台灣土地銀行九十二年五月九日苓存字第０九二０
    ０００三三五號函，告訴人提出之支票日曆簿可稽等情，為其論據。惟訊據被告
    乙○○堅決否認有何變造上開支票之犯行，辯稱：該支票係伊友人潘炯旭，於九
    十一年六月間某日，在高雄市苓雅區一家海產店向伊調借現金時所交付，當時之
    發票日即為九十一年七月十四日，票面金額即為四萬元，伊並未就該支票再加以
    變造；伊亦不可能將大額之支票變造為小額之支票，其後伊於九十一年七月間提
    示即遭以存款不足退票，伊即將支票取回，並找潘炯旭催討四萬元欠款未著，約
    隔七、八個月，該土地銀行苓雅分行鄭啟明襄理曾電告伊，謂該支票發票人有意
    兌付票款，要伊再提示支票，但伊已找不到該支票，如該支票係伊變造，伊不可
    能存入自己之帳戶等語。
四、經查，告訴人丙○○固於警訊、檢察官偵查及原審審理時指訴其所簽發之支票係
    遭人變造等語不移；然其對於究係何人加以變造並未親眼目擊，殊難以被告係支
    票之提示人，即推論被告變造上開支票；再被告雖坦承有提示上開支票，並有託
    收票據明細表及台灣土地銀行苓雅分行九十二年五月九日苓存字第０九二０００
    ０三三五號函可證，惟提示支票與變造支票二者並無必然之關係，尚難僅以被告
    所提示之支票曾經變造即逕認被告係變造支票之人。又證人林濟賢於警訊及偵查
    中均證稱：確有在九十一年間六月某日下午載潘炯旭去找被告，潘炯旭有交一張
    支票予被告等語（見偵查卷第十六頁及第四十六頁），被告亦有向警方提供潘炯
    旭之年籍資料，並指認潘炯旭之口卡，經查詢潘炯旭之戶籍資料係設於高雄市○
    鎮區○○路四一巷九號，檢察官及原審依址傳拘無著，有各該口卡、戶籍資料查
    詢結果表及拘票、傳票送達回證在卷足稽，足見被告所稱支票係友人潘炯旭持向
    其調現所交付乙節並非虛妄，則上開支票既經告訴人交予王琤再經由不詳之方式
    由潘炯旭取得而交付予被告，則其間經手多人，究係何人變造尚難遽論。又衡之
    常情，被告如要變造支票，則其金額應較原先之十萬元為高，其反而變造為四萬
    元，實不合常情。再者，被告於提示支票後，約過七、八個月，該土地銀行苓雅
    分行鄭啟明襄理因告訴人丙○○電告願兌付上開支票，請鄭襄理轉知被告，鄭襄
    理遂要被告再將支票提示，但被告已找不到支票乙情，除據被告供明外，並經證
    人鄭啟明於本院審理時到庭證述屬實，則被告於提示支票後，因找尋潘炯旭催討
    欠款無著，事隔多月，支票遺失自有可能；雖其於警訊時供稱該支票業已遺失，
    於檢察官偵查時又改稱退票後已將支票交還潘炯旭，前後所供不一，但並無證據
    證明被告有變造支票之事實，即難以被告前後所供不一，即認其構成犯罪。又不
    論支票是否係遺失或已交還潘炯旭，因無支票扣案，自無從證明告訴人丙○○所
    供支票遭變造乙節係屬真實；蓋告訴人提出之支票日曆簿雖有記載該支票係付給
    王錚，但其並未舉出王錚之年籍住所以供查證，殊難認其所供支票係交給王錚乙
    情係屬實情；況縱支票確經變造，亦已無從鑑定筆跡是否為被告所為。綜上各情
    ，並無確切之證據足證被告有意圖供行使之用而變造有價證券之犯行。原審因而
    諭知被告無罪，並無不合。檢察官上訴徒以未能傳喚證人潘炯旭到庭與被告對質
    ，以明真相，而指摘原判決不當，非有理由，應予駁回。
據上論斷，應依刑事訴訟法第三百六十八條，判決如主文。
本案經檢察官羅建勛到庭執行職務。
中    華    民    國     九十三     年       四       月       三十     日
                              臺灣高等法院高雄分院刑事第四庭
                                  審判長法官  蕭權閔
                                        法官  李嘉興
                                        法官  陳吉雄
右甲本證明與原本無異。
如不服本判決應於收受本判決後十日內向本院提出上訴書狀，其未述上訴理由者，
並得於提起上訴後十日內向本院補提理由書狀（均須按他造當事人之人數附繕本)「
切勿逕送上級法院」。
                                      書記官  黎  珍
中    華    民    國     九十三     年       五       月       三       日
                                                                   Ａ
